臺灣彰化地方法院刑事判決　　　　　　　96年度交訴字第10號
公　訴　人　臺灣彰化地方法院檢察署檢察官
被　　　告　丙○○
　　　　　　　　　　號
選任辯護人　徐文宗律師
上列被告因公共危險案件，經檢察官提起公訴（95年度偵字第
11412號），本院合議庭裁定由受命法官獨任進行簡式審判程序
，判決如下：
    主  文
丙○○駕駛動力交通工具肇事，致人受傷而逃逸，處有期徒刑陸
月，如易科罰金，以新臺幣壹仟元折算壹日，緩刑貳年，並向公
庫支付新臺幣萬元。
    事  實
一、丙○○於民國95年11月15日上午10時30分許，騎乘車牌號碼
    HA8-593號機車，沿彰化縣彰化市○○路由南向北行駛，行
    經成功路與民權路口時，不慎撞及沿彰化縣彰化市○○路由
    東向西行駛、由乙○○所騎乘並附載甲○○之車牌號碼KJX-
    080號重型機車，致洪柏壎及甲○○人車倒地，乙○○因而
    受有左側髖關節挫傷、右膝挫傷合併瘀傷、下背痛及胸部挫
    傷等傷害，另甲○○則受有左肩、左大腿挫傷等傷害（過失
    傷害部分均未據告訴）。詎丙○○駕駛上開動力交通工具肇
    事，致洪柏壎、甲○○受傷後，竟未報警處理及對洪柏壎、
    甲○○實施救護或為其他必要之措施，僅回頭注視約1分鐘
    ，即另基於肇事逃逸之犯意，騎乘上開重型機車逃離現場，
    嗣經警調閱路口監視畫面，始循線查悉上情。
二、案經彰化縣警察局彰化分局報告臺灣彰化地方法院檢察署檢
    察官偵查起訴。
    理  由
一、本案被告丙○○所犯係死刑、無期徒刑、最輕本刑為3年以
    上有期徒刑以外之罪，其於準備程序就前揭被訴事實為有罪
    之陳述，經受命法官告知簡式審判程序之旨，並聽取被告與
    公訴人之意見後，本院認無不得或不宜改依簡式審判程序進
    行之處，爰依刑事訴訟法第273條之1第1項、第284條之1，
    裁定本案由受命法官獨任進行簡式審判程序。
二、上揭肇事逃逸之事實，已據被告丙○○於本院審理中供認不
    諱，並經被害人洪柏壎、甲○○於警詢中指訴明確，核與目
    擊證人顧文玉於警詢中證述之情節相符，並有道路交通事故
    調查報告表及現場圖各1份、現場及機車受損照片16張、診
    斷證明書1紙及監視錄影畫面翻拍照片4張附卷可稽。按汽車
    駕駛人駕駛汽車肇事致人受傷或死亡，應即採取救護或其他
    必要措施，並向警察機關報告，不得駛離或逃逸，道路交通
    管理處罰條例第62條第1項定有明文。又因道路交通事故之
    發生，常非於己之鄰親家里，時有告救不能情事，乃科以肇
    事者須即採取救護或其他必要措施，並應向警察機關報告之
    法定義務，以防因就醫延誤致生無謂傷亡，並俾得通知傷亡
    者家屬到場，以明責任，是凡肇事人於行車肇事致人受傷或
    死亡，未即採取救護或其他必要措施，並向警察機關報告，
    即駕車逃逸者，均應依該規定處罰，至其嗣後是否受刑事訴
    追及已否與被害人達成民事和解，賠償損失，對其應受處罰
    乙節，並不生影響。職是之故，汽車駕駛人駕駛汽車肇事，
    不論其責任之歸屬為何，即有義務留在肇事現場，採取救護
    或其他必要措施，並向警察機關報告，以維護他人之生命與
    其他用路人之交通安全。其立法目的，既係促使駕駛人於肇
    事致死傷後，能對被害人即時救護，報告警察機關，以減少
    死傷，是該罪之成立祇以行為人有駕駛動力交通工具肇事，
    致人死傷而逃逸之事實為已足，至行為人之肇事有否過失，
    則非所問（最高法院92年度臺上字第4468號刑事判決參照）
    。本件被告丙○○駕駛車輛撞及被害人洪柏壎騎乘之機車，
    致洪柏壎及其所附載之甲○○人、車倒地，而機車倒地時，
    機車騎士身體因與地面及機車車身摩擦及撞擊，因防護力不
    足，往往非死即傷，此為一般人所周知，而本件被告既知被
    害人在遭其撞及後人車倒地，應對被害人當場受有傷害已有
    認識，其竟未採取救護或其他必要措施，並向警察機關報告
    ，即竟行駕車離去嗣經警循線查獲，其肇事逃逸已甚灼然，
    足徵被告於本院中之任意性自白，應與事實相符，可以採信
    。本件事證明確，被告肇事逃逸之犯行，堪以認定，應予依
    法論科。
三、核被告丙○○所為，係犯刑法第185條之4之肇事逃逸罪。爰
    審酌被告肇事後更棄被害人洪柏壎、甲○○於不顧，其罪行
    非輕，惟念其犯罪後已向被害人道歉並與被害人達成和解，
    取得被害人諒解，此有卷附道歉書及刑事陳述狀各1紙可憑
    ，犯罪後態度尚稱良好及其生活狀況、品行等一切情狀，量
    處如主文所示之刑，並諭知易科罰金之折算標準。末查被告
    前未曾受有期徒刑以上刑之宣告，有臺灣高等法院被告前案
    紀錄表及臺灣彰化地方法院檢察署刑案資料查註紀錄表各1
    份在卷可稽，其因一時失慮，致罹刑章，經此偵審科刑之教
    訓後，當知所警惕，信無再犯之虞，本院綜核各情，認所宣
    告之刑，以暫不執行為適當，爰依刑法第74條第1項第1款併
    予宣告緩刑2年，以啟自新，並依同條第2項第4款規定，命
    被告向公庫支付新臺幣3萬元（此部分得為民事強制執行名
    義）。
據上論斷，應依刑事訴訟法第273條之1第1項、第299條第1項前
段，刑法第185條之4、第41條第1項前段、第74條第1項第1款、
第2項第4款，判決如主文。
本案經檢察官郭玄義到庭執行職務。
中　　華　　民　　國　　96　　年　　2 　　月　　27　　日
                  刑事第二庭         法  官  尚安雅
以上正本證明與原本無異。
如不服本判決，應於判決送達後十日內向本院提出上訴狀 (須附
繕本 )。
告訴人或被害人對於判決如有不服具備理由請求檢察官上訴者，
其上訴期間之計算係以檢察官收受判決正本之日期為準。
中　　華　　民　　國　　96　　年　　2　　月　　27　　日
                                     書記官  黃家宏
附錄本案論罪科刑法條全文：
中華民國刑法第185條之4
（肇事遺棄罪）
駕駛動力交通工具肇事，致人死傷而逃逸者，處 6 月以上 5 年
以下有期徒刑。
